最高法院刑事判決　　　　　　　　　　　　　　　九十一年度台上字第四八八八號
　　上　訴　人　乙　○　○
　　被　　　告　甲○○○○
右上訴人因自訴被告偽造文書案件，不服台灣高等法院台南分院中華民國八十九年三
月二日第二審更審判決（八十八年度上更(一)字第一六一號，自訴案號：台灣台南地方
法院八十四年度自字第六０八號），提起上訴，本院判決如左：
    主  文
上訴駁回。
    理  由
按刑事訴訟法第三百七十七條規定，上訴於第三審法院，非以判決違背法令為理由，
不得為之。是提起第三審上訴，應以原判決違背法令為理由，係屬法定要件。如果上
訴理由狀並未依據卷內訴訟資料，具體指摘原判決不適用何種法則或如何適用不當，
或所指摘原判決違法情事，顯與法律規定得為第三審上訴理由之違法情形，不相適合
時，均應認其上訴為違背法律上之程式，予以駁回。本件原判決維持第一審諭知被告
甲○○○○無罪之判決，駁回上訴人乙○○在第二審之上訴。係依憑上訴人所提出之
載明雇用者係英弘株式會社，而日籍秦泉寺信喜係該會社之代表取締役之雇用契約書
及身元保證書、被告提出之載明秦泉寺信喜係日本英弘連鎖店股份有限公司（即日本
英弘株式會社）之代表人，而英弘連鎖店股份有限公司在台灣與上訴人有關訴訟案件
均委任被告處理之日文委任狀二件、日文印鑑證明書一件、日文證明書三件及日文認
證書二件，經外交部駐日本大阪辦事處洽請秦泉寺信喜書面說明後，秦泉寺信喜已復
稱：雖支付命令聲明異議狀之簽章與其本人筆跡是否類似，並無親簽之記憶，但當時
情形，已全權委託燦坤實業高級專員即被告等情，有外交部駐日本大阪辦事處民國八
十八年八月九日大阪（八八）字第八八００九五四號函及所附之秦泉寺信喜八十八年
八月六日簽章之文件等證據資料，而為論斷，已敘述其所憑之證據及論斷之理由。並
說明被告確有受債務人秦泉寺信喜之委任，始提出該支付命令聲明異議狀，縱該書狀
之簽章非由秦泉寺信喜所親自簽蓋，惟被告既已獲得授權，自不成立偽造文書罪責之
理由。從形式上觀察，原判決並無違背法令之情形存在。上訴意旨置原判決所為明白
論斷於不顧，專憑其個人之意見，就原判決理由已經詳細說明之事項，及原審採證認
事之職權行使，漫事爭執，泛言原判決有應於審判期日調查之證據而未予調查之違誤
，難認已符合首揭法定之第三審上訴要件。又查：（一）非告訴乃論之罪，自訴人經
合法傳喚無正當理由不到庭，法院認為有必要時，得通知檢察官擔當訴訟，此參刑事
訴訟法第三百三十一條第一、二項之規定甚明。本件原審定八十九年二月十七日審理
之傳票，係於八十八年十二月三日即已送達予上訴人收受，惟上訴人於該審判期日並
未到庭，有退回之送達傳票及八十九年二月十七日審判筆錄在卷可按（見原審卷第四
十九及六十頁），並為上訴意旨所直承，揆諸前開規定，原審通知檢察官擔當訴訟，
自無違誤，上訴論旨妄指原審未再傳喚其到庭，即遽行判決，有所違法云云，自非適
法之第三審上訴理由。（二）證據之取捨與事實之認定，為事實審法院之職權，倘其
採證認事並不違背證據法則，即不得任意指為違法。原判決已說明其就案內所有證據
，本於調查所得心證，認定被告係經合法授權，縱該書狀之簽名蓋章非由秦泉寺信喜
所親自簽蓋，被告仍不成立偽造文書罪責之理由，上訴意旨並未依據卷內資料，具體
指摘原判決有何違背法令之情形，徒執陳詞，主張共同被告張雅斐之陳述不實，且秦
泉寺信喜如有授權，亦僅為事後追認，不影響被告之偽造文書罪責等語，無非就原審
採證認事之職權行使，任憑己見，再為事實上之爭執，自非正當之第三審上訴理由。
其上訴違背法律上之程式，應予駁回。
據上論結，應依刑事訴訟法第三百九十五條前段，判決如主文。
中      華      民      國    九十一    年      九      月      四      日
                              最高法院刑事第十庭
                                  審判長法官  林  增  福
                                        法官  邵  燕  玲
                                        法官  吳  昆  仁
                                        法官  陳  世  雄
                                        法官  惠  光  霞
      右正本證明與原本無異
                                              書  記  官
中      華      民      國    九十一    年      九      月     十一     日
